臺灣臺南地方法院刑事判決　
110年度交訴字第103號
公  訴  人  臺灣臺南地方檢察署檢察官
被      告  陳明雄



上列被告因公共危險等案件，經檢察官提起公訴（110年度偵字
第10851號），被告於本院準備程序中就被訴事實為有罪之陳述
，經告知簡式審判程序之旨，並聽取被告與公訴人意見後，本院
合議庭裁定改由受命法官獨任進行簡式審判程序，判決如下：
    主  文
陳明雄犯駕駛動力交通工具發生交通事故致人傷害逃逸罪，處有
期徒刑陸月，如易科罰金，以新臺幣壹仟元折算壹日。緩刑參年
，並應自本判決確定之日起陸個月內，向公庫支付新臺幣伍萬元
。
    事  實
一、陳明雄於民國110年3月25日上午10時30分許，駕駛車牌號碼
    000-00號自用曳引車，沿臺南市安南區安明路1段內側快車
    道由南往北方向行駛，行經九份子大道北側200公尺處欲變
    換車道至外側快車道時，原應注意應讓直行車先行，並注意
    安全距離，而依當時情況，又無不能注意之情形，竟疏未注
    意及此，貿然變換車道行駛，適有李宙樺所駕駛，搭載曾小
    慧之車牌號碼000-0000號自用小客車，沿同路段同向外側車
    道行駛於陳明雄所駕駛之自用曳引車前方，陳明雄所駕駛之
    自用曳引車右前保險桿處不慎碰撞李宙樺所駕駛自用小客車
    左後車身（下稱本案交通事故），致李宙樺所駕駛自用小客
    車失控衝入該路段右側排水溝內，李宙樺因而受有頭部鈍傷
    、臉部擦傷、左上肢擦傷及左髖部鈍傷之傷害，曾小慧因而
    受有頭部外傷、左肘擦傷及左膝挫傷之傷害（所涉過失傷害
    罪嫌部分，業經撤回告訴，由本院另為不受理判決）。詎陳
    明雄於本案交通事故發生後，隨即將其所駕自用曳引車停在
    路旁，其明知已駕車發生交通事故致人受傷，竟未施加援助
    或救護，亦未報警、留下姓名或聯絡方式等個人資料，復未
    停留於現場等候員警處理，即基於駕車發生交通事故致人傷
    害逃逸之犯意，逕行駕駛前揭自用曳引車離開現場而逃逸。
    嗣經警獲報後前往現場處理，始循線查悉上情。
二、案經臺南市政府警察局第三分局報告臺灣臺南地方檢察署檢
    察官偵查起訴。
    理  由
一、本案被告陳明雄所犯為死刑、無期徒刑、最輕本刑3年以上
    有期徒刑以外之罪，亦非高等法院管轄之第一審案件，其於
    準備程序中就被訴事實為有罪之陳述，經告知簡式審判程序
    之旨，並聽取檢察官及被告之意見後，本院合議庭依刑事訴
    訟法第273條之1第1項規定裁定進行簡式審判程序，是本案
    之證據調查，依同法第273條之2規定，不受同法第159條第1
    項、第161條之2、第161條之3、第163條之1及第164條至第1
    70條所規定證據能力認定及調查方式之限制，合先敘明。
二、前揭事實，業據被告於本院審理時坦承不諱（見本院卷第83
    、89、92至93頁），並有證人即被害人李宙樺、曾小慧於警
    詢之證述可佐（見警卷第7至10、13至15頁），復有道路交
    通事故現場圖、道路交通事故調查報告表㈠㈡、現場照片、行
    車紀錄器錄影畫面擷圖、車輛詳細資料報表、證號查詢汽車
    駕駛人資料及臺南市立安南醫院診斷證明書在卷供參（見警
    卷第11、17至23、53至57、63、67頁；偵字卷第23至59頁）
    ，足見被告前開任意性自白與事實相符，堪以採信。又按刑
    法第185條之4之肇事致人死傷逃逸罪，其立法目的在促使駕
    駛人於交通事故發生後，能對被害人即時救護，俾減少死傷
    ，並保障被害人權益及維護交通安全，故駕駛人不得自認被
    害人並未受傷或傷勢無礙，不待確認被害人已否獲得救護，
    亦未等候執法人員到場處理，而未經被害人同意，即逕自離
    去（最高法院104年度台上字第2746號判決意旨參照）。查
    被告既於駕駛自用曳引車過程中發生本案交通事故，致被害
    人等受傷，揆諸前揭判決意旨，自負有即時救護及事故後在
    場之義務，詎被告竟未確認被害人等所受傷勢情形、施以救
    護措施或報警，亦未等候執法人員到場處理或留下個人聯絡
    資訊，旋即置被害人等於不顧而逕自離開，其主觀上顯有駕
    駛動力交通工具發生交通事故致人傷害逃逸之認識與決意，
    客觀上亦有逃離事故現場之行為至明。是本案事證明確，被
    告上開犯行洵堪認定，應予依法論科。
三、論罪科刑：
  ㈠按行為後法律有變更者，適用行為時之法律。但行為後之法
    律有利於行為人者，適用最有利於行為人之法律，刑法第2
    條第1項定有明文。查被告行為後，刑法第185條之4規定於1
    10年5月28日修正公布，並自同年月30日生效施行。修正前
    刑法第185條之4規定：「駕駛動力交通工具肇事，致人死傷
    而逃逸者，處1年以上7年以下有期徒刑。」；修正後則規定
    ：「駕駛動力交通工具發生交通事故，致人傷害而逃逸者，
    處6月以上5年以下有期徒刑；致人於死或重傷而逃逸者，處
    1年以上7年以下有期徒刑。犯前項之罪，駕駛人於發生交通
    事故致人死傷係無過失者，減輕或免除其刑。」，新法就被
    害人受傷程度為普通傷害之情形，法定刑為6月以上5年以下
    有期徒刑；僅在被害人死亡或重傷之情形，法定刑方為1年
    以上7年以下有期徒刑。本案被害人等受有前揭傷害，業如
    前述，均未達重傷程度，修正後刑法第185條之4第1項前段
    之法定刑較輕，較為有利被告，經比較新舊法結果，依刑法
    第2條第1項但書之規定，應適用最有利於被告之修正後刑法
    第185條之4第1項前段規定論處。
  ㈡核被告所為，係犯刑法第185條之4第1項前段之駕駛動力交通
    工具發生交通事故致人傷害逃逸罪。
　㈢爰審酌被告駕駛自用曳引車發生本案交通事故，致被害人等
    受有前述傷勢後，未報警、協助救護、留存個人聯絡資訊或
    留待員警前來事故現場為必要之處理，旋即離開現場，罔顧
    他人生命、身體之安全，殊為不該，且顯見其守法意識較為
    薄弱，兼衡本案交通事故地點為有其他人往來之道路，被告
    所為尚不致陷被害人等於全然孤立無援之險境，及其已與被
    害人等和解成立而取得被害人等之諒解，暨被告自陳學歷為
    國中畢業，目前擔任駕駛，每月收入約新臺幣(下同)4萬元
    ，現與配偶及兒子同住，須扶養配偶（見本院卷第93頁）之
    智識程度、家庭生活狀況等一切情狀，量處如主文所示之刑
    ，並諭知易科罰金之折算標準，以示懲儆。
　㈣按緩刑期滿，而緩刑之宣告未經撤銷者，其刑之宣告失其效
    力，刑法第76條定有明文。此種情形，即與未曾受有期徒刑
    以上刑之宣告者相同，仍與刑法第74條第1款所規定之緩刑
    條件，並無不符（最高法院106年度台上字第2484號判決意
    旨參照）。查被告前於78年間因竊盜案件經判處有期徒刑2
    月、緩刑2年確定，於99年間因詐欺案件經判處有期徒刑1年
    、緩刑3年確定，嗣緩刑期滿均未經撤銷，有臺灣高等法院
    被告前案紀錄表存卷可考，則其刑之宣告已失其效力，而屬
    未曾因故意犯罪受有期徒刑以上刑之宣告。審酌被告係因一
    時失慮而罹刑章，且於本院審理中坦認犯行，堪認有悔意，
    本院認被告經此偵審程序，當已知所警惕而無再犯之虞，本
    院因認上開所宣告之刑，以暫不執行為適當，爰依刑法第74
    條第1項第1款規定，併諭知如主文所示之緩刑期間，以啟自
    新。又為確保被告記取教訓，自以命其履行一定之負擔為宜
    ，是參酌其本案犯罪情節及其家庭經濟狀況，併依刑法第74
    條第2項第4款規定，命被告應於本判決確定之日起6個月內
    向公庫支付50,000元。而緩刑之宣告，係國家鑒於被告能因
    知所警惕而有獲得自新機會之期望，特別賦予宣告之刑暫不
    執行之寬典，倘被告未遵循本院所諭知前揭緩刑期間之負擔
    而情節重大，或在緩刑期間又再犯罪，或有其他符合法定撤
    銷緩刑之原因者，均可能由檢察官聲請撤銷本件緩刑宣告，
    而生仍須執行所宣告之刑之後果，併予指明。
據上論斷，應依刑事訴訟法第273條之1第1項、第299條第1項本
文，刑法第2條第1項但書、第185條之4第1項前段、第41條第1項
本文、第74條第1項第1款、第2項第4款，判決如主文。　　
本案經檢察官陳昆廷提起公訴，檢察官黃信勇到庭執行職務。
中　　華　　民　　國　　110 　年　　9 　　月　　13　　日
                  刑事第十庭    法　官　潘明彥
以上正本證明與原本無異。
如不服本判決應於收受本判決後20日內向本院提出上訴書狀，並
應敘述具體理由。其未敘述上訴理由者，應於上訴期間屆滿後20
日內向本院補提理由書狀（均須按他造當事人之人數附繕本）「
切勿逕送上級法院」。 
　　　　　　　　　　　　　　　　書記官  蘇豐展
中　　華　　民　　國　　110 　年　　9 　　月　　13　　日
附錄本案論罪科刑法條：
中華民國刑法第185條之4
駕駛動力交通工具發生交通事故，致人傷害而逃逸者，處6月以
上5年以下有期徒刑；致人於死或重傷而逃逸者，處1年以上7年
以下有期徒刑。
犯前項之罪，駕駛人於發生交通事故致人死傷係無過失者，減輕
或免除其刑。